【裁判字號】    99,消債更,313
【裁判日期】    990806
【裁判案由】    聲請更生程序
【裁判全文】
臺灣高雄地方法院民事裁定           99年度消債更字第313號
聲  請  人  甲○○
上列當事人聲請消費者債務清理事件，本院裁定如下：
    主  文
聲請人甲○○自中華民國九十九年八月六日十六時起開始更生程
序。
命司法事務官進行本件更生程序。
    理  由
一、聲請意旨略以：伊有不能清償債務情事，曾依「中華民國銀
    行公會會員辦理消費金融案件無擔保債務協商機制」請求共
    同協商債務清償方案成立，約定自96年1 月起，分80期，每
    月10日清償新臺幣（下同）20,381元。伊於協商成立時並無
    穩定之工作，協商後需向親友周轉，始能依約維持繳款，於
    繳款18期後親友已無餘力協助，聲請人實無力償還而於97年
    8 月毀諾，顯已盡相當之還款誠意，因客觀上收入不足，實
    有不可歸責於已事由，致履行顯有重大困難，爰聲請准予裁
    定更生等語。
二、按債務人不能清償債務或有不能清償之虞者，得依消費者債
    務清理條例所定更生或清算程序，清理其債務。債務人無擔
    保或無優先權之債務總額未逾1200萬元者，於法院裁定開始
    清算程序或宣告破產前，得向法院聲請更生。又於消費者債
    務清理條例施行前，債務人依金融主管機關協調成立之中華
    民國銀行公會會員，辦理消費金融案件無擔保債務協商機制
    與金融機構成立之協商，準用同條例第151 條第5 項之規定
    ，即債務人與金融機構協商成立者，不得聲請更生或清算，
    但因不可歸責於己之事由，致履行顯有重大困難者，不在此
    限。如法院開始更生程序之裁定，應載明其年、月、日、時
    ，並即時發生效力。法院裁定開始更生或清算程序後，得命
    司法事務官進行更生或清算程序，必要時得選任律師、會計
    師或其他適當之自然人或法人一人為監督人或管理人。消費
    者債務清理條例第3 條、第42條第1 項、第151 條第5 項、
    第6 項、第45條第1 項及第16條第1 項分別定有明文。
三、經查：聲請人所主張之上開事實，業據提出財產及收入狀況
    說明書（卷9-13頁）、在職證明書（卷27頁）、債權人清冊
    （卷14-20 頁）、聯合徵信中心之個人資料（卷20-1頁、49
    頁）、協議書及無擔保債務還款計畫書（卷50-51 頁）、戶
    籍謄本（卷26頁）、聲請人95至98年度各類所得資料清單及
    財產歸屬資料清單（卷23 -25、57-58 頁）、勞保投保資料
    表（卷21頁）、玉山銀行民事陳報狀及協商文件（卷65-72
    頁）等在卷可稽，可信為實。
四、本院審酌聲請人95、96、98年度均無申報所得，97年總所得
    1,777 元，名下無財產（卷23-25 、57-58 頁所得及財產資
    料清單），現任職於彬林液化煤氣行擔任會計，每月薪資
    16,000元，有在職證明書在卷可稽（卷27頁），而97年毀諾
    時按聲請人主張其每月必要生活費用為8,000 元，則以聲請
    人97年度每月平均收入16,000元扣除必要支出8,000 元，僅
    餘8,000 元，確已不足清償每月協商款20,381元，短期或可
    勉力為之，但終難以為繼，致不能履約，並無違常。因此，
    聲請人無法依協議繼續償還，既係因客觀收入不足所致，非
    因協議後故有浪費或其他不利償還之行為，且在收入不足償
    還協商金額之情形下，仍繼續償還18期，於97年8 月因未繳
    款始毀諾，則應認已盡相當之償還誠意，實有不可歸責於聲
    請人之事由，致履行顯有重大困難。而聲請人無擔保或無優
    先權之債務總額未逾新臺幣1,200 萬元，復無同條例第46條
    規定已經法院裁定開始清算程序或宣告破產及第6 條第3 項
    、第8 條各款所定駁回更生聲請等程序事由存在，則債務人
    聲請更生，是有理由。爰裁定如主文。
中    華    民    國    99    年    8     月     6    日
              民事第四庭    法      官  藍家慶
上為正本係照原本作成
本裁定已於99年8月6日下午4時公告。
本件不得抗告
中    華    民    國    99    年    8     月     6    日
                            書  記  官  呂姿儀

司法院資訊處製作；財團法人民間司法改革基金會備份。
